【裁判字號】    97,重上,36
【裁判日期】    970819
【裁判案由】    給付借款
【裁判全文】
臺灣高等法院臺南分院民事判決          97年度重上字第36號
上  訴  人  戊○○
被 上訴 人  合作金庫商業銀行股份有限公司
法定代理人  丁○○
訴訟代理人  丙○○
上列當事人間請求給付借款事件，上訴人對於中華民國97年2月
18日台灣雲林地方法院（96年度重訴字第60號）第一審判決提起
上訴，本院於97年8月5日言詞辯論終結，判決如下：
    主  文
上訴駁回。
第二審訴訟費用由上訴人負擔。
    事實及理由
壹、程序部分：上訴人經合法通知，未於最後言詞辯論期日到場
    ，核無民事訴訟法第386條各款所列之情形，爰依被上訴人
    之聲請由其一造辯論而為判決。
貳、實體部分：
一、被上訴人起訴主張：訴外人義偉實業股份有限公司（下稱義
    偉公司）於民國（下同）95年2月6日邀同訴外人乙○○、甲
    ○○及上訴人戊○○為連帶保證人，向中國農民銀行股份有
    限公司（下稱農民銀行）借用新台幣（下同）1,500萬元，
    約定利息按年息百分之3.935計算，逾期清償在6個月以內者
    ，按上開利率百分之10，超過6個月者，按上開利率百分之
    20計付違約金，清償期為96年2月6日。詎借款到期後，訴外
    人即借款之主債務人義偉公司雖於96年10月12日返還500萬
    元，但尚未完全清償，屢經催討，仍未給付，而農民銀行亦
    於95年5月1日與合作金庫銀行股份有限公司（下稱原合庫銀
    行）合併，農民銀行為消滅銀行，合庫為存續銀行，並於合
    併後更名為合作金庫商業銀行股份有限公司（下稱合庫），
    原農民銀行之權利悉由被上訴人概括承受，爰依消費借貸及
    連帶保證之法律關係起訴請求上訴人應與訴外人義偉公司兼
    法定代理人乙○○、甲○○連帶給付被上訴人10,206,992元
    ，及自民國96年10月13日起至清償日止，按年息百分之3.93
    5計算之利息，並自96年10月13日起至清償日止，在6個月以
    內者，按上開利率百分之10，超過6個月者，按上開利率百
    分之20計算之違約金。
二、上訴人則以：本案借款人義偉公司與農民銀行間之借貸關係
    於96年2月6日已到期結束，期間渠等並無違約事實，倘上訴
    人有連帶保證責任，期間屆至亦已消滅此等法律關係，上訴
    人無需再負任何法律責任，至於義偉公司與銀行間於96年6
    月6日另行成立之合約，即與上訴人間無任何法律關係甚明
    。又依民法第755條規定：「就定有期限之債務為保證者，
    如債權人允許主債務人延期清償時，保證人除對於其延期已
    為同意外，不負保證責任」，被上訴人請求自96年6月6日起
    算之利息，顯與本案之96年2月6日到期之合約，有四個月之
    差距，應是被上訴人與義偉公司間另行成立之合約關係，於
    法上訴人自無須負責。至於上訴人遭被上訴人以威權方式達
    成和解，並非上訴人之本意，該和解僅係義偉公司與被上訴
    人間之和解，對上訴人無拘束力等語，資為抗辯。
三、兩造不爭執事項：
  (一)訴外人義偉公司於95年2月6日邀同訴外人乙○○、甲○○及
    上訴人為連帶保證人，向農民銀行借用1,500萬元，約定利
    息按年息百分之3.935計算，逾期清償在6個月以內者，按上
    開利率百分之10，超過6個月者，按上開利率百分之20計付
    違約金，清償期為96年2月6日。
  (二)訴外人義偉公司雖於96年10月12日返還500萬元，但尚未完
    全清償，屢經催討，仍未清償。
  (三)農民銀行於95年5月1日與原合庫銀行合併，農民銀行為消滅
    銀行，合庫為存續銀行，原農民銀行之權利即由被上訴人概
    括承受（見本院卷第24頁）。
四、得心證理由：
    被上訴人主張上訴人為訴外人義偉公司之連帶保證人，對義
    偉公司之債務應負保證人責任等語，上訴人對其為義偉公司
    之連帶保證人，於借款屆期後義偉公司並未還清借款之事實
    並不爭執，惟否認連帶保證責任仍然存在，並以上詞置辯。
    經查：
  (一)上訴人抗辯本件系爭借款已於96年2月6日到期，系爭保證債
    務亦應屆期消滅等語，經查，訴外人即借款之主債務人義偉
    公司於96年6月6日繳息後，迄今除償還500萬元外，其餘借
    款金額仍未清償，為兩造所不爭執，參以上訴人及義偉公司
    兼法定代理人乙○○、甲○○雖曾於96年9月19日向被上訴
    人提出申請書，然該申請書內容僅係訴外人義偉公司提出系
    爭主債務償還辦法，並由上訴人共同具名申請，申請書內記
    載有「不足餘額借保戶願連帶負清償責任。」、「以上如蒙
    核准申請人等聲明前與貴行訂立之所有借款借據及約定事項
    在本項債務全部償還前仍屬繼續有效。」等情，有該申請書
    附卷可稽（見原審卷第44頁），縱該申請書第二點亦載明：
    「其餘財產已委託仲介出售，懇請貴行暫緩執行三個月，到
    期貴行得依原借款約定，立即追償」，可視為被上訴人允許
    主債務人延期清償，但上訴人既亦於該申請書上簽名，自應
    認其亦已同意。上訴人雖辯稱上開申請書並非經其同意所簽
    ，且遭被上訴人以威權方式達成和解，並非上訴人之本意，
    該和解僅係義偉公司與被上訴人間之和解，對上訴人無拘束
    力云云，然查上訴人對其親自於上開申請書簽名並不爭執，
    惟爭執否認非經上訴人同意所簽等情，查本件經證人即借款
    人義偉公司之法定代理人乙○○於本院證稱：上開申請書係
    經其等同意暨親自簽名，因其太太有一塊地可以賣，被上訴
    人才要其寫申請書，其是要賣地拿錢還銀行，後來有賣掉土
    地四百多萬元，銀行要其湊足5百萬元償還銀行，剩下一千
    多萬元債務等語（見本院卷第41、42頁），可見借款人義偉
    公司之出具上開申請書予被上訴人，理經上訴人等同意並親
    自簽名，否則無法停止債權人之立即追償，且借款之主債務
    人所為部分清償，使上訴人得以減輕連帶保證責任，對上訴
    人並無何不利可言，衡情被上訴人無須以強制或脅迫之方式
    迫使上訴人簽名。按民法第755條之規定：「就定有期限之
    債務為保證者，如債權人允許主債務人延期清償時，保證人
    除對於其延期已為同意外，不負保證責任。」本件上訴人既
    已同意債務人延期清償，則其仍應負系爭契約之連帶保證責
    任，並無不符。因主債務人義偉公司嗣未完全清償系爭債務
    ，上訴人仍為系爭借款之連帶保證人，被上訴人之主張其可
    依原借款契約請求上訴人就其餘借款負連帶保證之責，而應
    連帶給付其餘之借款，即屬有據。
  (二)按稱消費借貸者，謂當事人一方移轉金錢或其他代替物之所
    有權於他方，而約定他方以種類、品質、數量相同之物返還
    之契約。借用人應於約定期限內，返還與借用物種類、品質
    、數量相同之物。遲延之債務，以支付金錢為標的者，債權
    人得請求依法定利率計算之遲延利息。但約定利率較高者，
    仍從其約定利率。當事人得約定債務人於債務不履行時，應
    支付違約金。民法第474條、第478條前段、第233條第1項、
    第250條第1項分別定有明文。又稱保證者，謂當事人約定，
    一方於他方之債務人不履行債務時，由其代負履行責任之契
    約。保證債務，除契約另有訂定外，包含主債務之利息、違
    約金、損害賠償及其他從屬於主債務之負擔。民法第739條
    、第740條亦分別定有明文。又保證債務之所謂連帶，係指
    保證人與主債務人負同一債務，對於債權人各負全部給付之
    責任而言。上訴人既為系爭借貸契約之連帶保證人，其借款
    之主債務人義偉公司未依約按期清償，依前開契約約定，全
    部借款視為到期，並應給付約定之利息及違約金，從而被上
    訴人依消費借貸及連帶保證之法律關係，請求上訴人連帶給
    付上開借款金額及利息、違約金，自屬有據。
五、綜上所述，被上訴人主張本件借款債權未獲完全清償，上訴
    人為本件債務人之連帶保證人，應負連帶保證人之責，被上
    訴人基於消費借貸及連帶保證之法律關係，請求上訴人應給
    付被上訴人10,206,992元，及自96年10月13日起至清償日止
    ，按年息百分之3.935計算之利息，並自96年10月13日起至
    清償日止，在六個月以內者，按上開利率百分之10，超過六
    個月者，按上開利率百分之20計算之違約金，為有理由，應
    予准許。原審為上訴人敗訴之判決，核無不合。上訴意旨指
    摘原判決不當求予廢棄改判，為無理由，應予駁回。
六、本件事證已臻明確，兩造其餘攻擊防禦方法及舉證，核與判
    決之結果不生影響，爰毋庸一一論述，附此敘明。
據上論結，本件上訴為無理由，依民事訴訟法第449條第1項、第
78條、第463條、第385條第1項前段，判決如主文。
中    華    民    國    97    年    8     月    19    日
                  民事第三庭  審判長法  官  陳光秀
                                    法  官  李文賢
                                    法  官  莊俊華
上為正本係照原本作成。
如對本判決上訴，須於判決送達後20日內向本院提出上訴狀，未
表明上訴理由者，應於上訴後20日內，向本院提出理由書（須附
繕本）。依法須繳納裁判費並應委任律師為訴訟代理人，始得上
訴。
中    華    民    國    97    年    8     月    21    日
                                    書記官  吳銘添
【附記】
民事訴訟法第466條之1：
(1)對於第二審判決上訴，上訴人應委任律師為訴訟代理人。但上
  訴人或其法定代理人具有律師資格者，不在此限。
(2)上訴人之配偶、三親等內之血親、二親等內之姻親，或上訴人
  為法人、中央或地方機關時，其所屬專任人員具有律師資格並
  經法院認為適當者，亦得為第三審訴訟代理人。
民事訴訟法第466條之2：
  上訴人無資力委任訴訟代理人者，得依訴訟救助之規定，聲請
  第三審法院為之選任律師為其訴訟代理人。


司法院資訊處製作；財團法人民間司法改革基金會備份。
